【裁判字號】    99,訴,2213
【裁判日期】    990924
【裁判案由】    毒品危害防制條例
【裁判全文】
臺灣臺中地方法院刑事判決              99年度訴字第2213號
公  訴  人  臺灣臺中地方法院檢察署檢察官
被      告  甲○○
上列被告因違反毒品危害防制條例案件，經檢察官提起公訴（99
年度毒偵字第1344號、第1613號、第2443號），嗣經本院合議庭
裁定由受命法官獨任行簡式審判程序，本院判決如下：
    主    文
甲○○施用第一級毒品，累犯，處有期徒刑柒月；又施用第一級
毒品，累犯，處有期徒刑柒月；又施用第一級毒品，累犯，處有
期徒刑柒月。應執行有期徒刑壹年。
    犯罪事實
一、甲○○前於民國89年間因施用毒品案件，經臺灣臺中地方法
    院以89年度毒聲字第2094號裁定送觀察、勒戒後，認無繼續
    施用毒品之傾向，於89年4月12日執行完畢釋放出所，由臺
    灣臺中地方法院檢察署檢察官以89年度毒偵字第2233號為不
    起訴處分確定；復因施用毒品案件，經臺灣南投地方法院89
    年度毒聲字第1411號裁定送觀察、勒戒後，認無繼續施用毒
    品之傾向，於89年9月4日執行完畢釋放出所，由臺灣南投地
    方法院檢察署檢察官以89年度毒偵字第1576號為不起訴處分
    確定。復於前揭觀察、勒戒執行完畢釋放後5年內之91年間
    ，再因連續施用第一、二級毒品等案件，經同署檢察官聲請
    強制戒治併提起公訴，由本院裁定令入戒治處所施以強制戒
    治，嗣於92年8月30日執行完畢出所，刑罰部分則經本院以
    91年訴字第1170號判決分別判處有期徒刑1年、10月及6月，
    其中有期徒刑1年、10月部分與同案另犯偽造文書罪經臺灣
    高等法院臺中分院改判處有期徒刑8月部分，定應執行有期
    徒刑2年4月確定；有期徒刑6月部分則與另案偽造印文案件
    經本院以91年度易字第1466號判決判處有期徒刑4月部分，
    定應執行有期徒刑9月確定，上開案件經本院以93年度聲字
    第512號裁定更定應執行為有期徒刑3年，嗣經本院以96年度
    聲減字第3933號減刑並定應執行有期徒刑1年6月確定，又與
    其另犯經臺灣高等法院臺中分院以89年度上易字第15 18 號
    判處有期徒刑2年6月之竊盜案件，接續執行，於97年7月10
    日假釋出監，所餘刑期併付保護管束，嗣於98年2月21日縮
    刑期滿假釋未經撤銷，視為執行完畢。詎仍不知警惕，各基
    於施用第一級毒品之犯意，分別為下列施用毒品之犯行：
  (一)於99年3月1日晚間某時，在臺中縣大里市○○路○段216號居
    處，以將第一級毒品海洛因置於注射針筒內，再以水稀釋混
    合後，注射於身體血管之方式，施用第一級毒品海洛因1 次
    。嗣其於同年月4日晚間8時30分許，騎乘車號RS6-607號輕
    型機車，行經大里市○○路○段75號前時，因形跡可疑，為
    警盤檢查獲，並經徵得其同意採集尿液送驗，結果呈嗎啡陽
    性反應（另冒用其兄湯貴豪應訊而涉犯行使偽造私文書案件
    部分，另行偵辦中）。
  (二)於99年3月15日中午12時許，在同一地點，以相同之方式，
    施用第一級毒品海洛因1次。嗣於同年月18日下午5時59分許
    ，因涉嫌前開偽造文書案件，為警通知到案說明，經徵得其
    同意後採尿送驗，結果呈嗎啡陽性反應，而查獲上情。
  (三)於99年5月9日下午5時許起回溯96小時內之某時止（但不含
    為警查獲後受公權力拘束之時間、及99年5月8日當天），在
    同一地點，以相同之方式，施用第一級毒品海洛因1次。嗣
    因另涉毒品案件遭通緝，於同年月9日下午2時50分許，在臺
    中市○區○○○路與忠明南路口為警緝獲，並經徵得其同意
    後採尿送驗，結果呈嗎啡陽性反應，而查獲上情。
二、案經臺中市警察局第三分局、第五分局分別報請臺灣臺中地
    方法院檢察署檢察官偵查起訴。
    理    由
一、上開事實，業據被甲○○於本院審理時坦承不諱，且被告為
    警查獲所採集尿液，經送驗結果，均呈嗎啡陽性反應，有中
    山醫學大學附設醫院檢驗科藥物檢測中心99年3月26日實驗
    編號第0000000號、99年4月2日實驗編號第0000000號、99年
    5月20日實驗編號第0000000號尿液檢驗報告各1紙在卷可證
    ，堪認被告上開自白確與事實相符，足以採信。按施用第一
    、二級毒品為犯罪行為，毒品危害防制條例第10條定有處罰
    明文。故施用第一、二級毒品者，依前揭規定本應科以刑罰
    。惟基於刑事政策，對合於一定條件之施用者，則依同條例
    第20條、第23條之規定，施以觀察、勒戒及強制戒治之保安
    處分。又毒品危害防制條例於92年7月9日修正公布，自93年
    1月9日施行，其中第20條、第23條將施用毒品之刑事處遇程
    序，區分為「初犯」及「5年內再犯」、「5年後再犯」。依
    其立法理由之說明：「初犯」，經觀察、勒戒或強制戒治後
    ，應為不起訴處分或不付審理之裁定；經觀察、勒戒或強制
    戒治執行完畢釋放後，「5年內再犯」者，因其再犯率甚高
    ，原實施之觀察、勒戒及強制戒治既已無法收其實效，爰依
    法追訴或裁定交付審理。至於經觀察、勒戒或強制戒治執行
    完畢釋放後，「5年後再犯」者，前所實施之觀察、勒戒或
    強制戒治已足以遮斷其施用毒品之毒癮，為期自新及協助其
    斷除毒癮，仍適用「初犯」規定，先經觀察、勒戒或強制戒
    治之程序。從而依修正後之規定，僅限於「初犯」及「5年
    後再犯」二種情形，始應先經觀察、勒戒或強制戒治程序。
    倘被告於5年內已再犯，經依法追訴處罰，縱其第3次（或第
    3次以上）再度施用毒品之時間，在初犯經觀察、勒戒或強
    制戒治執行完畢釋放5年以後，已不合於「5年後再犯」之規
    定，且因已於「5年內再犯」，顯見其再犯率甚高，原實施
    觀察、勒戒或強制戒治，已無法收其實效，即應依該條例第
    10條處罰。至於第3次（或第3次以上）施用毒品之時間，是
    否宜有期間限制？以多久為適宜？則分屬刑事政策、專門醫
    學之範圍，非審判機關所能決定，有待循立法途徑解決（最
    高法院97年度第5次刑事庭會議決議）。而查被告前於89年
    間因施用毒品案件，經臺灣臺中地方法院以89年度毒聲字第
    2094號裁定送觀察、勒戒後，認無繼續施用毒品之傾向，於
    89年4月12日執行完畢釋放出所，由臺灣臺中地方法院檢察
    署檢察官以89年度毒偵字第2233號為不起訴處分確定；復因
    施用毒品案件，經臺灣南投地方法院89年度毒聲字第1411號
    裁定送觀察、勒戒後，認無繼續施用毒品之傾向，於89年9
    月4日執行完畢釋放出所，由臺灣南投地方法院檢察署檢察
    官以89年度毒偵字第1576號為不起訴處分確定。復於前揭觀
    察、勒戒執行完畢釋放後5年內之91年間，再因連續施用第
    一、二級毒品等案件，經同署檢察官聲請強制戒治併提起公
    訴，由本院裁定令入戒治處所施以強制戒治，嗣於92年8月
    30日執行完畢出所，刑罰部分則經本院以91年訴字第1170號
    判決分別判處有期徒刑1年、10月及6月，其中有期徒刑1年
    、10月部分與同案另犯偽造文書罪經臺灣高等法院臺中分院
    改判處有期徒刑8月部分，定應執行有期徒刑2年4月確定；
    有期徒刑6月部分則與另案偽造印文案件經本院以91年度易
    字第1466號判決判處有期徒刑4月部分，定應執行有期徒刑9
    月確定，上開案件經本院以93年度聲字第512號裁定更定應
    執行為有期徒刑3年，嗣經本院以96年度聲減字第3933號減
    刑並定應執行有期徒刑1年6月確定，又與其另犯經臺灣高等
    法院臺中分院以89年度上易字第15 18號判處有期徒刑2年6
    月之竊盜案件，接續執行，於97年7月10日假釋出監，所餘
    刑期併付保護管束，嗣於98年2月21日縮刑期滿假釋未經撤
    銷，視為執行完畢之事實，有臺灣臺中地方法院檢察署刑案
    資料查註紀錄表、臺灣高等法院被告前案紀錄表各1份附卷
    足憑，是其於施用毒品案件經觀察勒戒執行完畢，復另於5
    年內因施用毒品案件經強制戒治及法院論罪科刑執行完畢獲
    釋放後，再犯毒品危害防制條例第10條之罪，事證明確，被
    告犯行，洵堪認定。
二、查海洛因係毒品危害防制條例第2條第2項第1款規定之第一
    級毒品，是被告上開三次所為，均係犯同條例第10條第1項
    之施用第一級毒品罪。被告分別持有第一級毒品之行為，各
    應為施用之高度行為所吸收，均不另論罪。被告所犯上開3
    罪間，犯意個別，行為互異，應分論併罰。被告前因連續施
    用第一、二級毒品等案件，經同署檢察官聲請強制戒治併提
    起公訴，由本院裁定令入戒治處所施以強制戒治，嗣於92年
    8月30日執行完畢出所，刑罰部分則經本院以91年訴字第117
    0號判決分別判處有期徒刑1年、10月及6月，其中有期徒刑1
    年、10月部分與同案另犯偽造文書罪經臺灣高等法院臺中分
    院改判處有期徒刑8月部分，定應執行有期徒刑2年4月確定
    ；有期徒刑6月部分則與另案偽造印文案件經本院以91年度
    易字第1466號判決判處有期徒刑4月部分，定應執行有期徒
    刑9月確定，上開案件經本院以93年度聲字第512號裁定更定
    應執行為有期徒刑3年，嗣經本院以96年度聲減字第3933號
    減刑並定應執行有期徒刑1年6月確定，又與其另犯經臺灣高
    等法院臺中分院以89年度上易字第1518號判處有期徒刑2年6
    月之竊盜案件，接續執行，於97年7月10日假釋出監，所餘
    刑期併付保護管束，嗣於98年2月21日縮刑期滿假釋未經撤
    銷，視為執行完畢，有如前述，其於有期徒刑執行完畢後5
    年內，再故意犯本件有期徒刑以上之罪，依刑法第47條第1
    項之規定，構成累犯，並應加重其刑。爰審酌被告前已有多
    次施用毒品前科，有上開刑案紀錄表可查，今再為施用，法
    治觀念之淡薄，然施用毒品究屬戕害自身健康之犯罪，被告
    施用毒品尚未造成他人明顯之危害，且於本院審理中已坦承
    犯行，犯後態度尚稱良好，並兼衡被告犯罪之動機、目的、
    手段、生活狀況及智識程度，及其自承曾接受美沙冬治療等
    一切情狀，量處如主文所示之刑，並定其應執行之刑。
據上論斷，應依刑事訴訟法第273條之1第1項、第299條第1項前
段，毒品危害防制條例第10條第1項，刑法第11條前段、第47條
第1項、第51條第5款，判決如主文。
本案經檢察官劉文賓到庭執行職務。
中    華    民    國    99    年    9     月    24    日
                  刑事第18庭  法  官  林世民
上正本證明與原本無異。
如不服本判決，應於送達後10日內向本院提出上訴狀（須附繕本
），上訴於臺灣高等法院臺中分院。
上訴書如未敘述理由，應於上訴期間屆滿後20日內補提理由書於
本院。
                              書記官  紀俊源
中    華    民    國    99    年    9     月    24    日
附錄論罪科刑法條：
毒品危害防制條例第10條：
施用第一級毒品者，處6月以上5年以下有期徒刑。
施用第二級毒品者，處3年以下有期徒刑。

司法院資訊處製作；財團法人民間司法改革基金會備份。
